【裁判字號】    97,交聲,880
【裁判日期】    970828
【裁判案由】    聲明異議
【裁判全文】
臺灣高雄地方法院交通事件裁定         97年度交聲字第880號
原處分機關  交通部公路總局高雄區監理所旗山監理站
異  議  人
即受處分人  甲○○
上列異議人即受處分人因違反道路交通管理處罰條例案件，對於
交通部公路總局高雄區監理所旗山監理站於民國97年4 月25日所
為之處分（原處分案號：旗監違字第85-KAE008183號）聲明異議
，本院裁定如下：
    主  文
異議駁回。
    理  由
一、原處分意旨以：異議人即受處分人甲○○騎乘車牌號碼HF3-
    392 號重型機車，於民國97年3 月3 日下午3 時5 分許，沿
    雲林縣斗六市○○○路行駛，行經民生南路、建成路交岔口
    （係民生南路、六合街交岔口之誤，詳後述）時，明知該路
    口交通號誌燈號為紅燈，仍逕行闖越，嗣為原舉發單位即雲
    林縣警察局斗六分局斗六派出所員警乙○○攔停，並以異議
    人有行經有燈光號誌管制之交岔路口闖紅燈之違規行為，依
    道路交通管理處罰條例第53條第1 項當場舉發。嗣異議人於
    舉發通知單上所載之應到案日期即同年3 月18日前向原處分
    機關提出申訴，經原處分機關交由原舉發單位調查結果，仍
    認受處分人有前開違規行為，原處分機關乃依前開條例第53
    條第1 項、第63條第1 項第3 款規定，於97年4 月25日以旗
    監違字第裁85-KAE008183號裁決書裁處受處分人罰鍰新臺幣
    （下同）1,800 元，並記違規點數3 點。
二、聲明異議意旨則略以：異議人於當日並無闖紅燈之行為，而
    且員警是騎乘機車從後方攔停，另員警當日戴墨鏡且僅以目
    視，無其他積極證據佐證異議人違規之事實，故本案誤判可
    能性極高；又原舉發通知單記載之違規地點，無論在地圖上
    或員警提供之交通號誌表中，完全查詢不到，該違規地點顯
    然有誤。是異議人對原裁決不服，爰依法聲明異議云云。
三、按汽車駕駛人，行經有燈光號誌管制之交岔路口闖紅燈者，
    處新臺幣1,800 元以上5,400 元以下罰鍰，並記違規點數3
    點，道路交通管理處罰條例第53條第1 項及第63條第1 項定
    有明文。此外，依違反道路交通管理事件統一裁罰基準表規
    定，機器腳踏車行經有燈光號誌管制之交岔路口闖紅燈，為
    警舉發，未於應到案期限60日內到案，而經主管機關逕行處
    罰者，對汽車駕駛人處以4,500 元之罰鍰，並計違規點數3
    點。又按路口燈光號誌顯示為紅燈係表示禁止通行，不得超
    越停止線或進入路口，道路交通標誌標線號誌設置規則第20
    6 條第5 款定有明文。因之，駕駛人有否闖越紅燈之違規行
    為，自應以車輛通過停止線或進入路口時號誌是否為紅燈作
    為評斷基準，合先敘明。
四、另按行政處分以書面為之者，應記載主旨、事實、理由及其
    法令依據；行政處分如有誤寫、誤算或其他類此之顯然錯誤
    者，處分機關得隨時或依申請更正之。前項更正，附記於原
    處分書及其正本，如不能附記者，應製作更正書，以書面通
    知相對人及已知之利害關係人，行政程序法第96條第1 項第
    2 款、第101 條分別定有明文。
五、經查：
  (一)異議人即受處分人甲○○於前揭時間由北往南行經民生南路
    與六合街口，復於穿越該路口行駛至民生南路上時為雲林縣
    警察局斗六分局斗六派出所員警乙○○攔停，員警以異議人
    於民生南路、建成路口闖紅燈而當場舉發等事實，為異議人
    所自承，並有雲林縣警察局舉發違反道路交通管理事件通知
    單在卷可佐（見本院卷第9 頁），應堪認定。又異議人於前
    揭時地實際上係行經「民生南路、六合街路口」，而該處地
    形為：南北向民生南路與東西向六合街交會，惟六合街過民
    生南路往東約數公尺，即銜接建成路，員警乙○○發現異議
    人時係站立於建成街1 號之位置，而於將異議人攔停並製發
    舉發通知單時，誤將違規地點記載為「斗六市○○○○路口
    」等節，有民生南路、六合街路口照片11張、斗六市街道圖
    1 張可證（見本院卷第53至63、49頁），亦經證人即員警乙
    ○○證稱：其當時人站在建成路1 號靠近民生南路口處，異
    議人闖紅燈的位置應該在民生南路、六合街口，舉發通知單
    上面寫民生南路、建成路口，應該是錯誤的，因為六合街再
    過3 、4 公尺就變成建成路了等語屬實（見本院卷第96頁）
    。
  (二)又舉發員警發現異議人闖越紅燈，而當場將之攔停並製單舉
    發之過程，業據證人即舉發員警乙○○到庭證稱：其係於97
    年3 月3 日下午2 時至4 時執行勤查勤務，至下午3 時5 分
    行經民生南路與六合街路口時，當時民生南路燈光號誌號已
    轉為紅燈，看見異議人騎乘機車闖越民生南路、六合街路口
    ，其立刻隨後追上，在還不到次一路口即民生南路、永昌西
    街路口前，就將異議人攔停等語（見本院卷第96至98頁），
    並提出交通違規現場圖1 份以為佐證（見本院卷第106 頁）
    ，甚為明確。又經法官訊問證人乙○○發現異議人違規時之
    細節，證人復證稱：其有親眼看見異議人於民生南路、六合
    街路口燈光號誌為紅燈之情形下，穿越停止線，當時在路口
    燈光號誌下，已經有一些車輛在該處停等紅綠燈，又當時其
    看見異議人駛抵民生南路、六合街口，有先行減速，左顧右
    盼注意左右有無來車以後，才直直闖越該路口等語（見本院
    卷第97頁）。另異議人雖陳稱：員警於舉發違規時竟戴著墨
    鏡，應該看不清楚燈號云云，惟就此證人乙○○說明稱：當
    時不是戴墨鏡，那是近視眼鏡，是變色的鏡片，在太陽光下
    ，顏色比較深，但該鏡片不會影響到對號誌燈號的判斷等語
    （見本院卷第98、100 頁），顯見員警於舉發時以目視判斷
    燈號，應不致有違誤之虞。此外，參以本件證人即員警乙○
    ○僅依法執行舉發交通違規勤務，其與異議人互不相識，亦
    無仇怨，復到庭具結為以上之證述，自無甘冒偽證重罪而設
    詞誣陷異議人之理，且其所證本件舉發經過事實，具體明確
    ，經法官訊問當時細節，亦詳述歷歷，顯非一般憑空捏造證
    詞可擬。從而，應足認證人所為前揭證述，與事實相符，異
    議人確於前揭時地闖越紅燈之事實，應堪認定。
  (三)證人黃怡文固到庭證稱：其於97年3 月3 日由異議人搭載前
    往學校附近途中，被一個警察攔下來，其不清楚該條路路名
    為何，其只知道異議人被攔停通過的前一個路口附近有一個
    菜市場，該處是一個很小的路口，其當時沒有注意到該路口
    的紅綠燈號誌，只記得當時異議人有停車，其還在想說停下
    來要做什麼等語，又經法官訊以：「當時大約在該路口停了
    多久？」，復證稱：「沒辦法判斷」等語（見本院卷第101
    頁）。由上述證人證述觀之，證人僅記得異議人行駛經過民
    生南路與六合街口時有暫時停車之舉動，惟並未注意到該路
    口燈光號誌，自不瞭解異議人穿過路口時，燈光號誌顯示燈
    號為何，且其證稱：異議人當時有停車等語，與前揭證人乙
    ○○證稱：有看到異議人先行減速注意左右有無來車以後，
    才闖越該路口之情節，亦無明顯違誤之處。是以上開證人證
    述自無從為異議人有利之認定。
  (四)本件交通部公路總局高雄區監理所旗山監理站違反道路交通
    管理事件裁決書所載之違規地點為「斗六市建成民生南」，
    與異議人實際被舉發違規地點「斗六市○○○路、六合街路
    口」不同，然上開錯誤，係因六合街過民生南路向東數公尺
    即銜接建成路，員警因此有所誤認，已經說明如前，且異議
    人既然經過民生路、建成街路口，未駛抵次一路口即民生路
    、永昌西街路口前即被員警攔停，而員警於舉發違規當時，
    有轉身並以手指指示其係舉發異議人在上一個路口闖紅燈之
    事實，亦為異議人自承在卷，則異議人理應知悉其實際上被
    舉發違規之地點為何。本件原舉發通知單及裁決書均記載違
    規地點係「斗六市○○○○○路口」，固有瑕疵，惟應屬誤
    寫之顯然錯誤，則按前揭行政程序法第96條第1 項第2 款、
    第101 條之規定，即非不得於嗣後更正之事項，是異議人以
    原裁決書違規地點記載錯誤，主張原處分違法云云，亦屬無
    據。
  (五)綜上所述，原處分機關認異議人有違反前揭道路交通管理處
    罰條例規定之闖紅燈行為，而依同條例及違反道路交通管理
    事件統一裁罰基準表規定，裁處異議人罰鍰1,800 元，併計
    違規點數3 點，於法核無違誤。本件異議為無理由，應予駁
    回。
  (六)至於原裁決書既有違規地點記載錯誤之瑕疵，為符法制且為
    免影響人民權利，自宜由原處分機關儘速按前揭行政程序法
    之規定更正上開錯誤，併予說明。
六、據上論斷，應依道路交通管理處罰條例第87條第2 項，道路
    交通案件處理辦法第19條，裁定如主文。
中    華    民    國    97    年     8    月    28    日
                  交通法庭  法  官  陳思帆
以上正本證明與原本無異。
如不服本裁定，應於送達後5日內，向本院提出抗告狀。
中    華    民    國    97    年    8     月    29    日
                            書記官  李宗諺


司法院資訊處製作；財團法人民間司法改革基金會備份。
